【裁判字號】    98,消債抗,138
【裁判日期】    980827
【裁判案由】    更生事件
【裁判全文】
臺灣板橋地方法院民事裁定           98年度消債抗字第138號
抗  告  人  甲○○
                      樓
代  理  人  唐迪華律師
上列抗告人對於中華民國98年3 月31日本院97年度消債更字第
184 2 號裁定提起抗告，本院裁定如下：
    主  文
原裁定廢棄。
抗告人甲○○自中華民國九十八年八月二十七日下午四時起開始
更生程序。
本件得由司法事務官進行更生程序。
    理  由
一、抗告意旨略以：抗告人雖自承所經營之網咖因經營不善而倒
    閉，但並不表示抗告人自認網咖倒閉全然因其個人之責，與
    客觀因素無關，原裁定以經營者應先預知經營風險為由，而
    認此非不可歸責之事由，非無疑問。且抗告人因所經營之事
    業倒閉負債，致與先生產生嫌隙而分居，抗告人因此必須在
    外另行租屋居住，租金支出每月6,000 元，為抗告人無可避
    免之支出。又抗告人於協商成立後，每月之工作收入僅2萬
    元，惟協商機制每月應繳款1 萬9,827 元，扣除該協商還款
    金額後，所餘已不足以供抗告人每月維持生活所需，是抗告
    人嗣後未能償還協商款，確屬有不可歸責於己之事由，致履
    行顯有重大困難，爰提起抗告，請求廢棄原裁定，並准予更
    生等語。
二、按債務人與金融機構協商成立者，不得聲請更生或清算，但
    因不可歸責於己之事由，致履行顯有重大困難者，不在此限
    ；本條例施行前，債務人依金融主管機關協調成立之中華民
    國銀行公會會員辦理消費金融案件無擔保債務協商機制與金
    融機構成立之協商，準用前項之規定，消費者債務清理條例
    第151 條第5 項、第6 項分別定有明文。經查：
（一）抗告人於消費者債務清理條例施行前，曾於95年4 月間，
      依照中華民國銀行公會會員辦理消費金融案件無擔保債務
      協商機制，與最大債權金融機構中國信託商業銀行股份有
      限公司（下稱中國信託銀行）成立協商，約定自95年5 月
      起，分80期，零利率，每月清償1 萬9,827 元，至清償完
      畢為止，此有抗告人於原審提出之協議書影本附卷可稽（
      參見原審卷第48頁）。而抗告人積欠債務共127 萬7,834
      元，名下則無任何財產等情，有抗告人於原審所提債權人
      清冊、聯合徵信中心債權人清冊、陳報狀、財產及收入狀
      況說明書、財政部臺北市國稅局財產歸屬資料清單等資料
      附卷可稽，是抗告人之財產確有不足以清償債務之情事。
（二）又抗告人於協商成立時經營網咖生意 (即乙○企業社)，
      每月所得約3 萬元，有抗告人申請協商時提出之財務資料
      表附卷可稽 (參見原審卷第51頁)， 以抗告人每月收入約
      3 萬元扣除每月協商還款金額1 萬9,827 元，所餘僅1萬
      零173 元（即30,000-19,827=10 ,173） ，依台灣省每人
      每月最低生活費9,829 元為標準，抗告人每月所餘金額尚
      不足支應抗告人及扶養子女最低生活費用所需（抗告人育
      有二名位未成年子女，分別為88年及91年出生，有抗告人
      於原審提出之戶籍謄本為憑）。且抗告人主張其於協商成
      立後，因網咖生意不佳，於95年9 月間歇業之事實，亦有
      抗告人於原審提出之乙○企業社營業稅稅籍資料、營業稅
      繳納證明等件可憑 (見原審卷第18、19頁)。 抗告人另主
      張其嗣後任職於極本番DVD 出租店，每月薪資驟減為2 萬
      1, 000元，復於97年12月間轉任職於大潤發蔬果區，每月
      薪資所得約2 萬元之事實，亦有抗告人提出之勞工保險被
      保險人投保資料表及薪俸袋等為證。是抗告人主張此乃屬
      協商成立後之非可歸責於債務人致履行顯有重大困難之事
      由，尚堪憑採。
三、次按法院開始更生程序之裁定，應載明其年、月、日、時，
    並即時發生效力；法院裁定開始更生或清算程序後，得命司
    法事務官進行更生或清算程序，消費者債務清理條例第45條
    第1 項、第16條第1 項前段分別定有明文。本院審酌抗告人
    於協商成立時每月平均收入約3 萬元，其收入扣除協商還款
    金額1 萬9,827 元，所餘1 萬零173 元原已不足支應抗告人
    及扶養子女每月最低生活所需；且協商成立後，抗告人每月
    所得復減至僅約2 萬1,000 元，是抗告人主張其係因上開不
    可歸責於己之事由，致履行協商顯有重大困難，尚堪憑採。
    此外，本件復查無消費者債務清理條例第6 條第3 項、第8
    條或第46條各款所定駁回更生聲請之事由存在，抗告人聲請
    更生，應屬有據。原審駁回抗告人之聲請，尚有未洽，抗告
    意旨指摘原裁定不當，求予廢棄，應認為有理由，爰由本院
    將原裁定廢棄，並裁准抗告人自98年8 月27日下午4 時起開
    始更生程序。又按法院裁定開始更生或清算程序後，得命司
    法事務官進行更生或清算程序，必要時得選任律師、會計師
    或其他適當之自然人或法人一人為監督人或管理人，消費者
    債務清理條例第16條第1 項定有明文。本件抗告人聲請更生
    既經准許，爰並依上開規定裁定得由司法事務官進行本件更
    生程序。
四、據上論結：本件抗告為有理由，爰依消費者債務清理條例第
    11條第2 項、第15條、第16條第1 項，民事訴訟法第492 條
    、第95條、第78條，裁定如主文。
中    華    民    國    98    年    8    月    27    日
                  民事第三庭  審判長  法  官  朱耀平
                                      法  官  邱育佩
                                      法  官  許月珍
上為正本係照原本作成
本裁定不得再抗告
本裁定已於98年8月27日下午4時公告。
中    華    民    國    98    年    8    月    27    日
                                      書記官  劉鴻傑


司法院資訊處製作；財團法人民間司法改革基金會備份。
